臺灣桃園地方法院刑事判決
108年度交訴字第77號
公  訴  人  臺灣桃園地方檢察署檢察官 
被      告  許春義


選任辯護人  王瀚興律師
            黃暖琇律師
上列被告因公共危險案件，經檢察官提起公訴（108年度偵字第8
949號），本院判決如下：
    主  文
許春義吐氣所含酒精濃度達每公升零點二五毫克以上而駕駛動力
交通工具，因而致人於死，累犯，處有期徒刑貳年。緩刑伍年，
並應依如附表所示之方式向王怡歡、張恆綝支付如附表所示之損
害賠償。
    犯罪事實
一、許春義於民國107年8月7日下午4時許起至同日下午4時10分
    許止，在桃園市觀音區成功路某處飲用啤酒後，主觀上雖無
    致他人於死之故意，然客觀上得預見於酒後駕車上路，將因
    注意力、判斷力、反應能力及駕駛操控能力受酒精成分影響
    而顯著降低，致發生交通事故並引起其他用路人死亡之結果
    ，仍基於酒後駕駛動力交通工具之犯意，於同日下午4時30
    分時許，自該處駕駛車牌號碼0000-00號自用小客車上路。
    嗣於同日下午4時55分許，沿同區福山路2段由西往東方向，
    行經同區福山路2段與廣大路交岔路口前時，本應注意汽車
    駕駛人飲用酒類或其他類似物後其吐氣所含酒精濃度達每公
    升0.15毫克以上，不得駕車，且於汽車行駛至交岔路口時，
    轉彎應遵守燈光號誌，並應注意車前狀況，隨時採取必要之
    安全措施，而依當時情形，天氣晴、日間自然光線、視距良
    好，且地面乾燥、無缺陷及障礙物，並無不能注意之情事，
    竟因酒後注意力、判斷力、反應能力及駕駛操控能力顯著降
    低，致未注意車前狀況，且未遵守燈光號誌即貿然欲向左彎
    入前開廣大路，適有張傅棠騎乘車牌號碼000-0000號普通重
    型機車搭載陳若婷（許春義所涉過失傷害部分，未據陳若婷
    告訴），沿同區福山路3段由東往西方向行駛至該處，亦同
    有未遵守燈光號誌之過失，2車閃避不及發生碰撞，張傅棠
    遂因此遭拋飛、撞及上揭自用小客車前擋風玻璃右側後倒落
    在地，並受有頭胸腹部四肢多發性鈍傷之傷害（起訴書誤載
    為「頭胸腹部四肢多發性挫傷」，應予更正），經送往衛生
    福利部桃園醫院新屋分院急救後，仍因外傷性顱內出血併疑
    胸腔出血不治死亡。嗣許春義於事故發生後即停留在現場，
    並在未經有偵查犯罪職權之機關或公務員發覺前，主動向據
    報到場處理之警員表明其為肇事者及肇事經過，另於同日下
    午5時7分許，經測得其吐氣所含酒精濃度為每公升0.37毫克
    。
二、案經張傅棠之父母張家榮、王怡歡訴由臺灣桃園地方檢察署
    檢察官暨臺灣桃園地方檢察署檢察官相驗後偵查起訴。
    理  由
壹、程序部分：
　　本判決所引用被告以外之人於審判外之陳述，檢察官、被告
    許春義及其辯護人於本院準備程序中均表示同意作為證據（
    見本院卷㈡第63至64頁、第139頁、卷㈢第43頁），且迄至言
    詞辯論終結前均未聲明異議，本院審酌上開證據資料作成時
    之情況，並無違法不當或證明力明顯過低之瑕疵，亦認以之
    作為證據應屬適當，依刑事訴訟法第159條之5規定，認前揭
    證據資料均有證據能力。至本案認定事實所引用之非供述證
    據，並無證據證明係公務員違背法定程序所取得，依刑事訴
    訟法第158條之4反面解釋，當有證據能力，復經本院審理時
    ，提示並告以要旨，使當事人充分表示意見，自得為證據使
    用。
貳、實體部分：
一、認定犯罪事實所憑之證據及理由：
㈠上開事實，業據被告於本院審理時坦承不諱（見本院卷㈢第88至
  89頁），核與證人即被害人張傅棠之父母張家榮、王怡歡、被
  害人友人即洪愷駿於警詢及偵查中證述之情節大致相符（見相
  卷第20頁正、反面、第22頁正、反面、第65至66頁、第85至86
  頁），且有警員職務報告、桃園市政府警察局大園分局新坡派
  出所酒精測定紀錄表、桃園市政府警察局舉發違反道路交通管
  理事件通知單、桃園醫院新屋分院診斷證明書、桃園市政府警
  察局道路交通事故現場圖、道路交通事故調查報告表㈠㈡、現場
  照片、監視器畫面翻拍照片、相驗筆錄、臺灣桃園地方檢察署
  （下稱桃園地檢署）相驗屍體證明書、檢驗報告書、相驗報告
  書、桃園市政府車輛行車事故鑑定會108年4月18日桃交鑑字第
  1080001947號函暨所附桃市鑑0000000案鑑定意見書、桃園市
  政府警察局大園分局109年5月31日園警分刑字第1090013614號
  函暨所附警員職務報告、勤務指揮中心受理案件紀錄表可稽（
  見相卷第8頁、第25至49頁、第61頁、第67頁、第73至77頁、
  第84頁正、反面、偵卷第5至7頁反面、本院卷㈠第217至223頁
  ），復經本院當庭勘驗路口監視器影像、警員密錄器影像，並
  製作勘驗筆錄附卷足參（見本院卷㈠第194頁、第199至209頁）
  ，足認被告上開任意性自白與事實相符，堪予採信。
㈡按汽車駕駛人飲用酒類或其他類似物後其吐氣所含酒精濃度達
  每公升0.15毫克以上，不得駕車；汽車行駛至交岔路口，其轉
  彎應遵守燈光號誌；汽車行駛時，駕駛人應注意車前狀況，並
  隨時採取必要之安全措施，道路交通安全規則第114條第2款、
  第102條第1項第1款及第94條第3項前段規定甚明。查被告行為
  時領有職業大貨車駕照、事發前曾駕駛大貨車為業等情，有公
  路監理電子閘門查詢結果可考（見相卷第50頁），並經被告當
  庭陳明無訛（見本院卷㈢第頁），足認其對於前開規定應知之
  甚稔，且應於駕車上路時恪遵無違。而案發地點於事發時天氣
  晴、日間自然光線、視距良好，且地面乾燥、無缺陷及障礙物
  此節，有上開道路交通事故調查報告表、現場照片在卷可參（
  見相卷第30至45頁），堪見其客觀上顯無不能注意之情事，然
  被告竟因飲酒後精神不佳、注意力及反應力降低，致未注意車
  前狀況，且違反燈光號誌貿然向左轉彎，進而撞擊亦違反燈光
  號誌駛來之被害人，其駕駛行為為有過失，殆為明確，此與前
  揭桃園市政府車輛行車事故鑑定委員會鑑定意見書所認：被告
  於酒精濃度測量超過法定值駕駛自用小客車行經行車管制號誌
  正常運作交岔路口左轉彎，與被害人無照駕駛普通重型機車行
  經行車管制號誌正常運作交岔路口，未遵守號誌之指示行駛，
  同為肇事原因之鑑定結果（見偵卷第6至7頁反面），亦無不符
  。至被害人有上揭未遵守燈光號誌行駛之過失，固如前述，惟
  此情仍無從解免被告本件之過失責任，併此敘明。又被害人因
  本件事故受有頭胸腹部四肢多發性鈍傷之傷害，於到院前心跳
  停止，並因外傷性顱內出血併疑胸腔出血，終因急救無效而死
  亡等節，同有上開診斷證明書、桃園地檢署檢驗報告書在卷可
  證（見相卷第28頁、第73至78頁），則被告之過失駕駛行為與
  被害人之死亡結果間，有相當因果關係，同無疑義。
㈢再按刑法上之加重結果犯，以行為人對於加重結果之發生有預
  見之可能，能預見而不預見者為要件。所謂能預見乃指客觀情
  形而言，與主觀上有無預見之情形不同，若主觀上有預見，而
  結果之發生又不違背其本意時，則屬故意範圍（最高法院47年
  台上字第920號判例、72年度台上字第6819號判決意旨參照）
  。而一般人於飲用酒類後，其身體機能、動態視力、認知能力
  、狀況判斷力及行動控制能力將因酒精成分而受影響，故服用
  酒類後駕駛動力交通工具之行為，因注意力、判斷力、反應能
  力、駕駛操控能力均顯著降低，已達於不能安全駕駛動力交通
  工具之程度，極可能導致交通事故發生，危及其他用路人之生
  命、身體安全，造成傷害或死亡之結果，凡此均屬日常生活經
  驗眾所周知之事實。查被告自陳其學歷為國中畢業（見本院卷
  ㈢第90頁），且於行為時已49歲，為智識正常之成年人，主觀
  上雖無對被害人死亡結果之預見及認識，然依其智識程度，在
  客觀上當已能預見其於前開時、地，飲用酒類後仍執意駕車上
  路，並在行車途中，因飲酒後注意力、判斷力、操控車輛之能
  力降低而違規肇事，導致被害人死亡之結果。基前所論，本件
  被告對於被害人死亡結果之發生，有客觀上之預見可能性，要
  屬至明。
㈣綜上，本件事證明確，被告之犯行洵堪認定，應依法論科。
二、論罪科刑：
㈠新舊法比較：
　按行為後法律有變更者，適用行為時之法律，但行為後之法律
  有利於行為人者，適用最有利之法律，刑法第2條第1項定有明
  文。本件被告行為後，刑法第185條之3業於108年6月19日修正
  公布，並於108年6月21日施行。經查，此次修正雖未更動原條
  文第2項：「因而致人於死者，處3年以上10年以下有期徒刑；
  致重傷者，處1年以上7年以下有期徒刑。」之規定，然另增列
  第3項：「曾犯本條或陸海空軍刑法第54條之罪，經有罪判決
  確定或經緩起訴處分確定，於5年內再犯第1項之罪因而致人於
  死者，處無期徒刑或5年以上有期徒刑；致重傷者，處3年以上
  10年以下有期徒刑。」之明文。經比較新舊法結果，修正後刑
  法第185條之3規定將5年內再犯該條第1項之罪因而致人於死者
  之法定刑，由「3年以上10年以下有期徒刑」提高為「無期徒
  刑或5年以上有期徒刑」，並無較有利於行為人之情形。依上
  說明，本件自應適用被告行為時法即修正前刑法第185條之3第
  2項之規定。
㈡按刑法第185條之3第2項加重結果犯之立法，係為期有效遏阻酒
  駕行為，維護民眾生命、身體及財產安全，並考量酒後駕車足
  以造成注意能力減低，提高重大違反交通規則之可能，行為人
  對此危險性應有認識，卻輕忽危險駕駛可能造成死傷結果而仍
  為危險駕駛行為，嚴重危及他人生命、身體法益，原依數罪併
  罰處理之結果，似不足以彰顯酒駕肇事致人於死或重傷之惡性
  ，而增訂此條項加重結果犯之規定，有該條項之立法理由足參
  。可見立法者乃有意將酒後駕車肇事致人於死或重傷之處罰，
  以刑法第185條之3第2項之規定，取代同條第1項與同法第276
  條或第284條之併合處罰。故於此情形，自應依法條競合優先
  適用刑法第185條之3第2項之規定處斷。是核被告所為，係犯
  修正前刑法第185條之3第2項前段之吐氣所含酒精濃度達每公
  升0.25毫克以上而駕駛動力交通工具，因而致人於死罪。
㈢又道路交通管理處罰條例第86條第1項固規定：「汽車駕駛人，
  無駕駛執照駕車、酒醉駕車、吸食毒品或迷幻藥駕車、行駛人
  行道或行經行人穿越道不依規定讓行人優先通行，因而致人受
  傷或死亡，依法應負刑事責任者，加重其刑至2分之1。」，惟
  刑法第185條之3第2項前段之罪，係將酒醉駕車不能安全駕駛
  之加重條件，以加重結果犯之立法方式，將原應分別處罰之不
  能安全駕駛罪與過失致人於死罪結合為一罪，已如上述，則其
  實質上既已將酒醉駕車之加重條件予以評價而加重其刑，酒醉
  駕車之因素自不應再予加重，始與刑罰禁止雙重評價之法律適
  用原則，不生違背。準此，本件自毋庸再依上揭道路交通管理
  處罰條例第86條第1項之規定加重被告之刑，附此敘明。
㈢刑之加重減輕：
⒈累犯裁量加重最低本刑之說明：
　查被告前因公共危險案件，經本院以105年度壢交簡字第1618
  號判決判處有期徒刑2月確定，於105年10月31日易科罰金執行
  完畢等情，有臺灣高等法院被告前案紀錄表附卷可按。是被告
  受有期徒刑之執行完畢後，5年以內故意再犯本案有期徒刑以
  上之罪，為累犯。再參以被告於前案執行完畢後，復於5年內
  故意再犯與前案犯罪類型及罪質均相同之本案犯行，足見其對
  刑罰反應力薄弱。爰依司法院釋字第775號解釋意旨，本於罪
  刑相當原則，裁量應依刑法第47條第1項規定加重其刑。
⒉自首減輕其刑之適用：
　被告於事故發生後，在有偵查犯罪職權之機關或公務員發覺其
  犯行前，即主動向據報到場處理之警員承認其為肇事人等情，
  有桃園市政府警察局大園分局新坡派出所道路交通事故肇事人
  自首情形紀錄表可考（見相卷第56頁），堪認被告上開主動陳
  述犯罪事實、進而接受裁判之行為，合於自首之要件，爰依刑
  法第62條前段之規定，減輕其刑。
⒊基上，本件被告犯行有上開刑之加重、減輕事由，爰依刑法第7
  1條第1項規定，先加後減之。
㈣量刑：
  爰以行為人責任為基礎，審酌酒後駕車之舉，對自己及其他不
  特定人之生命、身體及財產皆具高度危險，且不得酒駕之觀念
  業經政府大力宣導多年，並透過學校教育及各類媒體傳達各界
  周知，可認被告對酒駕之風險與危害當已有相當程度之認識。
  詎被告仍於飲用酒類後駕車上路，經警實施酒測時，吐氣所含
  酒精濃度達每公升0.37毫克，罔顧公眾往來之交通安全，更輕
  忽對他人及自身可能肇生之損害，且被告本件酒後駕駛車輛之
  行為，已因其酒醉狀態，造成本件事故之發生，並肇致被害人
  死亡之結果，對於被害人之遺族造成難以彌補之傷痛，所為殊
  值非難；惟念其犯後坦承犯行之態度，且已與被害人之母兼被
  害人之父張家榮之承受訴訟人王怡歡、張家榮之承受訴訟人張
  恆綝以賠償新臺幣480萬元為條件達成調解乙情，有調解筆錄
  在卷可憑（見本院卷㈡第141至142頁，約定給付內容詳如附表
  所示），暨酌以本件事故之肇事原因、被害人及被告均有過失
  之情節，兼衡被告於本院審理時自陳所受教育程度為國中畢業
  、目前打零工為業、家庭經濟狀況中庸（見本院卷㈢第90頁）
  等一切情狀，量處如主文所示之刑，以示懲儆。
三、緩刑：
㈠末按「受2年以下有期徒刑、拘役或罰金之宣告，而有下列情形
  之一，認以暫不執行為適當者，得宣告2年以上5年以下之緩刑
  ，其期間自裁判確定之日起算：二、前因故意犯罪受有期徒刑
  以上刑之宣告，執行完畢或赦免後，5年以內未曾因故意犯罪
  受有期徒刑以上刑之宣告者。」，刑法第74條第1項第2款定有
  明文。又刑法第74條第1項第2款所稱「5年以內」未曾受有期
  徒刑以上刑之宣告，係指「後案宣示判決之時間」，而非指「
  後案犯罪之時間」；即後案「宣示判決時」既已逾前案有期徒
  刑執行完畢或赦免後5年以上，雖後案為累犯，但累犯成立之
  要件與宣告緩刑之前提要件（即刑法第74條第1項第1款、第2
  款所示之情形）本不相同，且法律亦無限制累犯不得宣告緩刑
  之規定。故成立累犯者，若符合緩刑之前提要件，經審酌後，
  認其所宣告之刑以暫不執行為適當者，仍非不得宣告緩刑。換
  言之，緩刑之宣告與否，依刑法第74條第1項之規定，除須具
  備該條第1款、第2款之前提要件外，尚須法院審酌個案結果認
  為以暫不執行為適當者，始得為之。被告是否為累犯，有無再
  犯之虞，應屬法院審酌個案認為有無以暫不執行為適當之參考
  因素之一，並非刑法第74條第1款、第2款所定宣告緩刑之前提
  要件。若其於前案有期徒刑執行完畢或赦免後，5年內未曾受
  有期徒刑以上刑之宣告者，即應認其符合該條第1項第2款所定
  緩刑之前提要件，此為上開法條文義之當然解釋，自不能反其
  文義解釋，任意將該條第1項第2款所明定之「5年以內未曾受
  有期徒刑以上刑之宣告」，曲解為「5年以內再犯有期徒刑以
  上之罪」，而將累犯之要件誤為緩刑之消極要件（最高法院11
  0年度台上字第1788號判決意旨、92年第18次刑事庭會議決議
  參照）。
㈡經查，被告曾受有期徒刑以上刑之宣告，並於105年10月31日執
  行完畢後5年內之107年8月間，再犯本案有期徒刑之罪，應成
  立累犯，固如前述；惟至本案宣判時，被告已逾前案有期徒刑
  執行完畢後5年以上未曾因故意犯罪受有期徒刑以上刑之宣告
  ，有臺灣高等法院被告前案紀錄表足稽，依上說明，本件被告
  與刑法第74條第1項第2款所定之緩刑要件，即無不合。復衡酌
  被告業於本院審理中坦承犯行，並已與被害人遺屬即王怡歡、
  張恆綝以如附表所示之內容達成調解，且迄今均按期履行此情
  ，經被告陳述明確（見本院卷㈢第89頁），並有存款憑條在卷
  可佐（見本院卷㈢第93頁、第97頁），堪認被告確已竭力修復
  因其犯罪肇生之損害，雖因一時失慮，致罹刑典，然經此偵審
  程序及上開罪刑宣告，當已知所警惕；再考量倘驟令被告入監
  服刑，恐影響其履行前開調解所訂分期給付之能力，對被害人
  遺屬亦難謂有利。是本院認對被告宣告之刑以暫不執行為適當
  ，爰依刑法第74條第1項第2款之規定，宣告緩刑5年，以勵自
  新。又為免被告於緩刑宣告後未能依約履行，爰依刑法第74條
  第2項第3款規定，命被告應依附表所示方式支付王怡歡、張恆
  綝如附表所示之損害賠償，以保障其等權益。倘被告未遵循前
  揭應行負擔之事項情節重大，足認原宣告之緩刑難收其預期效
  果，而有執行刑罰之必要者，依刑事訴訟法第476條及刑法第7
  5條之1第1項第4款之規定，檢察官得向本院聲請撤銷上開緩刑
  之宣告，併予敘明。
據上論斷，應依刑事訴訟法第299條第1項前段，刑法第2條第1項
前段、第185條之3第2項前段（修正前）、第47條第1項、第62條
前段、第74條第1項第2款、第2項第3款，判決如主文。
本案經檢察官古御詩提起公訴，檢察官陳嘉義、李信龍、林鈺瀅
到庭執行職務。
中　　華　　民　　國　　111 　年　　1 　　月　　5 　　日
                  刑事第十五庭　審判長法　官　林龍輝
                                      法  官  林岷奭
                                      法  官  郭于嘉
以上正本證明與原本無異。
如不服本判決應於收受判決後20日內向本院提出上訴書狀，並應
敘述具體理由。其未敘述上訴理由者，應於上訴期間屆滿後20日
內向本院補提理由書(均須按他造當事人之人數附繕本)「切勿逕
送上級法院」。 
　　　　　　　　　　　　　　　        書記官　蔡得憲　
中　　華　　民　　國　　111 　年　　1 　　月　　6 　　日
附錄本案論罪科刑法條全文：
修正前中華民國刑法第185條之3
駕駛動力交通工具而有下列情形之一者，處2年以下有期徒刑，
得併科20萬元以下罰金：
一、吐氣所含酒精濃度達每公升0.25毫克或血液中酒精濃度達百
    分之0.05以上。
二、有前款以外之其他情事足認服用酒類或其他相類之物，致不
    能安全駕駛。
三、服用毒品、麻醉藥品或其他相類之物，致不能安全駕駛。
因而致人於死者，處3年以上10年以下有期徒刑；致重傷者，處1
年以上7年以下有期徒刑。
附表：
損害賠償金額（新臺幣） 給付方式（新臺幣）  480萬元（含被告駕駛車輛之強制險） ⒈被告已給付325萬元（含被告駕駛車輛之強制險），剩餘155萬元，應自民國110年5月15日（含）起，按月於每月15日（含）給付5萬元予王怡歡、張恆綝，至全部清償完畢為止。如有一期未給付，視為全部到期。 ⒉上開款項應匯入王怡歡、張恆綝指定之銀行帳號。